臺灣高等法院高雄分院刑事判決　　　　110年度上訴字第875號
上　訴　人
即　被　告　廖允誠



選任辯護人　蕭縈璐律師(法扶律師)
上列上訴人因毒品危害防制條例案件，不服臺灣高雄地方法院10
9 年度訴字第795 號，中華民國110 年5 月28日第一審判決（起
訴案號：臺灣高雄地方檢察署109 年度偵字第15902 號、109 年
度偵字第15903 號、109 年度偵字第19327 號），提起上訴，本
院判決如下：
    主  文
上訴駁回。
    事  實
一、廖允誠明知甲基安非他命為毒品危害防制條例第2 條第2 項
    第2 款所列之第二級毒品，依法不得持有及販賣，竟因真實
    姓名年籍均不詳綽號「麥卡倫」之成年男子向其購買甲基安
    非他命，遂於民國109 年7 月2 日19時13分許，持附表編號
    5 所示手機與許嘉和（所涉販賣第二級毒品犯行，業經檢察
    官提起公訴，現原審法院拘提中）聯繫調貨，而廖允誠、許
    嘉和即共同基於販賣第二級毒品以營利之犯意聯絡，先由許
    嘉和向綽號「毛毛蟲」（原判決誤載為「傑仔」）之人聯繫
    取得毒品後，復於同日20時15分許，由廖允誠駕駛車牌號碼
    0000-00 號自用小客車搭載許嘉和，前往高雄市左營區國家
    體育場附近某處，由廖允誠在上開車輛內交付甲基安非他命
    1 包給「麥卡倫」，收取新臺幣（下同）5,500 元價金後，
    將該販毒所得轉交予許嘉和，許嘉和再從中抽取300 元給廖
    允誠，以此分工方式共同販賣甲基安非他命予「麥卡倫」。
    嗣員警因對許嘉和執行通訊監察，並於109 年7 月28日16時
    10分許，持搜索票對廖允誠上開車輛執行搜索，當場扣得如
    附表所示之物，始悉上情。
二、案經高雄市政府警察局刑事警察大隊報告臺灣高雄地方檢察
    署檢察官偵查起訴。
     理  由
一、證據能力部分
    按被告以外之人於審判外之言詞或書面陳述，除法律有規定
    者外，不得作為證據，刑事訴訟法第159 條第1 項定有明文
    。又被告以外之人於審判外之陳述，雖不符刑事訴訟法第15
    9 條之1 至第159 條之4 之規定，而經當事人於審判程序同
    意作為證據，法院審酌該言詞陳述或書面陳述作成時之情況
    ，認為適當者，亦得為證據；當事人、代理人或辯護人於法
    院調查證據時，知有同法第159 條第1 項不得為證據之情形
    ，而未於言詞辯論終結前聲明異議者，視為有前項之同意，
    刑事訴訟法第159 條之5 亦有明定。查檢察官、上訴人即被
    告廖允誠及辯護人於本院行準備程序時，對本判決以下引用
    具傳聞性質之審判外供述證據，均同意有證據能力（見本院
    卷第83、84頁），且迄於言詞辯論終結前均未聲明異議。本
    院審酌各該傳聞證據作成時之情況，均與本件待證事實具有
    關聯性，且查無證據足以證明言詞陳述之傳聞證據部分，陳
    述人有受外在干擾、不法取供或違反其自由意志而陳述之情
    形；書面陳述之傳聞證據部分，亦無遭變造或偽造之情事；
    衡酌各該傳聞證據，作為本案之證據亦屬適當，自均得為證
    據，而有證據能力。
二、認定事實所憑之證據及理由
  ㈠上揭事實，業據被告於警詢、偵查及審理中均坦白承認（見
    警卷第59至66頁、偵一卷第15至19、37至39頁、原審院卷第
    59至64、150 至151 頁、本院卷第83頁、第154 頁），核與
    證人即同案被告許嘉和於警詢及偵查中之證述大致相符（見
    警卷第6 至15頁、偵一卷第21至29頁），並有被告與許嘉和
    聯繫調取毒品事宜之通訊監察譯文（見警卷第17頁）、被告
    交付毒品過程，駕車行經高雄市苓雅區建國路與正義路之路
    口監視器晝面、手機基地臺移動軌跡暨行車路線圖（見偵二
    卷第37至42頁）、高雄市政府警察局刑事警察大隊（下稱高
    雄市刑大）搜索扣押筆錄（見偵二卷第131 至133 頁）、扣
    押物品目錄表（見偵二卷第135 頁）、扣押物品收據（見偵
    二卷第137 頁）、扣押物品照片（見偵二卷第171 至173 頁
    ) 、通聯紀錄查詢單（見警卷第52、80頁）等件在卷可稽，
    且有扣案如附表所示之物可佐，足證被告前揭任意性自白與
    事實相符，堪可採信。
  ㈡按販賣毒品係違法行為，非可公然為之，且有其獨特之販售
    通路及管道，復無一定之公定價格，容易增減分裝之份量，
    而每次買賣之價量，可能隨時依雙方關係深淺、資力、需求
    量及對行情之認知、毒品純度、來源是否充裕、查察鬆嚴等
    風險評估，而異其標準，非可一概而論，且販賣者從各種「
    價差」、「量差」或「純度」牟取利潤方式，亦有差異，然
    其所圖利益之非法販賣行為目的，則屬相同，並無二致。又
    販賣利得，除經行為人坦承，或其價量至臻明確，確實難以
    究其原委。然依一般民眾普遍認知，毒品價格非低、取得不
    易，且毒品之非法交易，向為政府查禁森嚴且重罰不寬貸，
    衡諸常情，倘非有利可圖，殊無必要甘冒持有毒品遭查獲、
    重罰之極大風險，單純代無深切交情之人購買毒品之理。查
    被告於偵查中供稱：當時「麥卡倫」男子問我有沒有辦法幫
    他問到安非他命1 錢多少，我以暗語（即一份工作）向許嘉
    和詢問，他跟我說1 錢甲基安非他命約4,500 元等語（警卷
    第62頁），核與證人即同案被告許嘉和於偵查中證稱：當時
    幫廖允誠向朋友詢問1 錢甲基安非他命毒品價錢，價格是45
    00元等語（警卷第9 頁）相符，復觀之前開通訊監察譯文，
    被告詢問：你幫我找一份工作多少錢啊，許嘉和答：45吧，
    確與被告及許嘉和前述內容一致，是被告及許嘉和係以4,50
    0 元代價向上游取得毒品等情，應可認定；又被告於審理中
    陳稱: 當時交付毒品，是向「麥卡倫」男子收取5,500 元，
    再將錢交予許嘉和，許嘉和再拿取300 元給我等語（本院卷
    第162 頁），可見本件毒品買賣交易，經扣除4500元進價後
    ，共賺得1,000 元之價差，被告並因此分得300 元之利潤，
    堪認被告主觀確有與許嘉和共同販賣甲基安非他命以營利之
    犯意甚明。
  ㈢原判決雖認許嘉和係向綽號「傑仔」之人聯繫取得毒品，惟
    就上開通訊監察譯文以觀，被告向許嘉和詢問毒品價格，許
    嘉和回覆4,500 元後，被告再問及「那個誰的啊，阿仁哥的
    還是」，許嘉和則答稱：「毛毛蟲的」等語，而被告於審理
    中對此亦稱：本件毒品係向「毛毛蟲」之人取得，其他販毒
    犯行之毒品上游才是「傑仔」男子等語（本院卷第162 頁）
    ，核與上開譯文所載內容相符，可認本件毒品確係向綽號「
    毛毛蟲」之人購得，原判決上開所載顯然有誤，然此對於判
    決結果並無影響，應由本院逕予更正即可。
  ㈣綜上所述，本案事證明確，被告上開犯行堪以認定，應依法
    論科。
三、論罪科刑
  ㈠按行為後法律有變更者，適用行為時之法律。但行為後之法
    律有利於行為人者，適用最有利於行為人之法律，刑法第2
    條第1 項定有明文。被告行為後，毒品危害防制條例第4 條
    第2 項、第17條規定，已於109 年1 月15日修正公布，並於
    同年7 月15日施行。修正前毒品危害防制條例第4 條第2 項
    規定：「製造、運輸、販賣第二級毒品者，處無期徒刑或7
    年以上有期徒刑，得併科新臺幣1 千萬元以下罰金」，修正
    後條文則為: 「製造、運輸、販賣第二級毒品者，處無期徒
    刑或10年以上有期徒刑，得併科新臺幣1 千5 百萬元以下罰
    金」。又修正前之毒品危害防制條例第17條第2 項原規定：
    「犯第4 條至第8 條之罪於偵查及審判中均自白者，減輕其
    刑。」，修正後為：「犯第4 條至第8 條之罪於偵查及歷次
    審判中均自白者，減輕其刑。」，經比較修正前後之法律，
    毒品危害防制條例第4 條第2 項規定，構成要件均未變更，
    然刑責較修正前提高，另新法對於減輕其刑之要求較為嚴格
    ，顯然影響被告實質之刑罰，故本案應以被告行為時即修正
    前之毒品危害防制條例第4 條第2 項、第17條第2 項對被告
    較為有利。是核被告所為，係犯修正前毒品危害防制條例第
    4 條第2 項之販賣第二級毒品罪。又被告於販賣前持有毒品
    之低度行為，為其後販賣之高度行為所吸收，不另論罪。另
    被告與同案被告許嘉和就上開販賣第二級毒品犯行，有犯意
    聯絡及行為分擔，應論以共同正犯。
  ㈡刑之減輕事由
  1.關於被告偵審中自白部分
    被告對其販賣第二級毒品犯行，於偵訊及本院審理中均坦白
    承認，已如前述，符合修正前毒品危害防制條例第17條第 2
    項之減輕要件，應減輕其刑。
  2.關於供出毒品上游部分
  ⑴按犯毒品危害防制條例第4 條至第8 條、第10條或第11條之
    罪，供出毒品來源，因而查獲其他正犯或共犯者，減輕或免
    除其刑，毒品危害防制條例第17條第1 項定有明定。查被告
    於警詢時供述本件毒品來源為綽號「毛毛蟲」之人，復於原
    審準備程序時供稱「毛毛蟲」真實姓名為「蔣家恩」（見警
    卷第64頁、原審院卷第62頁），經原審函詢有無因被告供出
    毒品來源，因而查獲其他正犯或共犯犯行等節，據高雄市政
    府警察局刑事警察大隊函覆略以：「經警方調查無發現真實
    姓名為『蔣家恩』之人」等語，有高雄市刑大110 年1 月5
    日高市警刑大偵16字第10973766700 號函暨所附職務報告存
    卷可考（見原審院卷第89至91頁），嗣被告上訴後，提出蔣
    家恩持有毒品逾量之判決1 紙，欲證明其確為本件毒品上游
    ，惟經本院函請員警對此進行調查，員警依被告供述資料，
    前往法務部矯正署高雄女子監獄對蔣家恩製作筆錄，蔣家恩
    稱與被告為朋友關係，因之前發生口角糾紛，所以被告才會
    誣陷她販賣毒品，否認有販毒犯行等語，有高雄市政府警察
    局刑事警察大隊110 年10月5 日高雄警大偵16字第11072533
    300 號函文暨蔣家恩調查筆錄等件在卷可參（本院卷第123
    頁、第141 至145 頁）。
  ⑵考諸毒品危害防制條例第17條第1 項所謂「毒品來源」，係
    指本案犯行毒品從何而來之情形，必以被告所稱其本案販賣
    之毒品來源與嗣後查獲之其他正犯或共犯間具有關聯性，而
    屬於前後手、上下游之有相當之因果關係者而言。本件被告
    雖稱蔣家恩為其毒品來源，惟據被告所提蔣家恩前開判決所
    載，蔣家恩係於109 年4 月16日，購得純質淨重20公克以上
    之甲基安非他命12包而非法持有，並於同月17日遭警查獲，
    有該判決1 紙存卷可參（本院卷第93頁），本件被告所為販
    毒交易，則係於蔣家恩上開犯行遭查獲後之109 年7 月2 日
    所為，兩者間未見有何前後手之關聯存在，參以蔣家恩亦否
    認曾為販毒犯行，可見被告稱蔣家恩為其毒品上游，僅係單
    方面指述而已，無其他佐證可資證明，此與前述毒品來源之
    定義即有不符，自無從依毒品危害防制條例第17條第1 項規
    定減輕其刑。
四、上訴論斷
  ㈠原審認被告罪證明確，因而適用上開法律規定，並審酌被告
    明知甲基安非他命屬戕害他人身心之毒品，如任其氾濫、擴
    散，影響社會治安，危害非淺，政府因而嚴令禁絕甲基安非
    他命之流通，竟無視國家杜絕毒品犯罪之禁令，而與同案被
    告許嘉和共同為上開販賣毒品之犯行，所為戕害他人身心健
    康，並助長毒品氾濫，對社會治安造成相當危害，應予非難
    。惟念被告犯後坦承犯行，態度尚可，且本案販賣甲基安非
    他命之價、量非矩；另權衡被告前無犯罪前科，素行尚可；
    並考量被告自陳國中肄業之智識程度，曾從事汽車美容、駕
    駛白牌計程車等工作，月薪約30,000元，收入不穩定，須扶
    養兒子、女兒、妹妹，亦須資助母親之家庭經濟狀況等一切
    情狀（見原審院卷第152 頁），量處有期徒刑3 年6 月；並
    就沒收部分說明：
  1.扣案如附表編號5 所示之物，係被告用以與同案被告許嘉和
    聯繫取得本案販毒標的之工具，有上開通訊監察譯文在卷足
    參（見警卷第17頁），應依毒品危害防制條例第19條第1 項
    規定宣告沒收。
  2.同案被告許嘉和雖稱被告就上開犯行獲有犯罪所得1,000 元
    等語（見偵一卷第24頁），惟被告於審理中供稱其僅獲取不
    法利得300 元等語（見原審院卷第150 頁），且遍查本案卷
    證，尚無證據佐證被告有因上開犯行，取得1,000 元利得之
    事實，依罪疑唯輕原則，應認被告本案犯罪所得為300 元，
    此部分犯罪所得未據扣案，應依刑法第38條之1 第1 項前段
    、第3 項規定宣告沒收，並於全部或一部不能沒收或不宜執
    行沒收時，追徵其價額。
  3.扣案如附表編號1 所示之物，經員警初步檢驗均呈第二級毒
    品甲基安非他命陽性反應，有高雄市刑大涉嫌毒品危害防制
    條例案毒品初步檢驗報告單暨照片可資憑佐（見偵二卷第15
    9 至160 頁），惟被告陳明該等物品係其施用所剩餘（見警
    卷第60頁），顯見附表編號1 所示之物與被告上開犯行無關
    ，檢察官就此亦未聲請沒收銷燬，爰不予宣告沒收銷燬。另
    附表編號2 至4 、6 所示之物，僅為被告施用甲基安非他命
    所用之物（見警卷第60頁），且檢察官就此部分亦未聲請沒
    收，爰不予宣告沒收。經核原判決認事用法，均無不合。
  ㈡被告上訴意旨略以：被告販賣第二級毒品甲基安非他命之對
    象僅有1人，販賣次數僅有1次，重量僅1錢即3.8公克，價格
    為5,500元，而被告之獲利僅為300元，足認犯罪情節與大、
    中盤毒梟有別，是本案被告雖得依毒品危害防制條例第17條
    第2項規定減輕其刑，然減輕後之刑度，仍為3年6月以上有
    期徒刑，本件仍有情輕法重之情，而得適用刑法第59條規定
    減輕其刑，原審未依此規定減輕其刑，顯有量刑過重之違失
    ；另被告已提供其毒品來源為蔣家恩，此部分未依毒品危害
    防制條例第17條第1項規定，再減輕其刑，亦有違誤，爰請
    求撤銷改判云云。
  ㈢經查：
  1.按犯罪之情狀顯可憫恕，認科以最低度刑仍嫌過重者，固得
    依據刑法第59條規定酌量減輕其刑。條文所謂犯罪情狀，必
    須有特殊之環境及原因，在客觀上顯然足以引起一般同情，
    認為縱予宣告法定最低刑度猶嫌過重；而所謂犯罪情狀顯可
    憫恕，係指裁判者審酌刑法第57條各款所列事項以行為人之
    責任為基礎之一切情狀，予以全盤考量後，認其程度已達顯
    可憫恕之程度，始有其適用。又法條所謂最低度刑，在遇有
    其他法定減輕其刑之事由者，則是指適用該法定減輕其刑事
    由後之最低刑度而言。上訴意旨雖就原審判決販賣第二級毒
    品部分，主張有刑法第59條規定之適用。惟修正前毒品危害
    防制條例第4 條第2 項販賣第二級毒品之法定刑為7 年以上
    有期徒刑。被告所為前開犯行，經偵、審自白，依毒品危害
    防制條例第17條第2 項規定減輕其刑後，法定刑為3 年6 月
    以上有期徒刑。審酌毒品除戕害施用者之身心健康外，亦造
    成整體國力之實質衰減，且吸食毒品者為取得購買毒品所需
    之金錢，往往衍生家庭、社會治安問題，因之政府近年來為
    革除毒品之危害，大力宣導毒品禁誡。被告係智識成熟之成
    年人且有相當社會生活經驗，其明知毒品產生危害深遠，卻
    為賺取利益而販賣甲基安非他命，所為對社會安全秩序有所
    影響，並助長毒品氾濫，本院認被告犯行，依前開減刑事由
    減刑後，量處有期徒刑3 年6 月，已屬輕度量刑，衡其犯罪
    動機及情狀，查無係因特殊環境及原因而為本件犯行，客觀
    上未見足以引起一般同情而顯然可憫，難謂有情輕法重之情
    ，揆諸上開說明，自無依刑法第59條酌予減輕其刑之必要。
    是原判決未適用刑法第59條予以酌減其刑，並無不當。
  2.被告固曾供出本案販賣毒品係由蔣家恩提供等語，惟此僅為
    其單方面指述，無其他證據足佐蔣家恩確為本案犯行之毒品
    上游等情，巳詳如前述，自無毒品危害防制條例第17條第 1
    項規定之適用，原判決就此部分未予以減刑，亦難認有何違
    失可言。
  3.綜合上情以觀，足認被告上訴並無理由，依法應予駁回。
據上論結，應依刑事訴訟法第368條，判決如主文。
本案經檢察官高永翰提起公訴，檢察官張益昌到庭執行職務
中    華    民    國  110     年    11    月  17     日
                  刑事第八庭    審判長法  官  邱明弘
                                      法  官  林書慧
                                      法  官  黃宗揚
以上正本證明與原本無異。
如不服本判決應於收受本判決後20日內向本院提出上訴書狀，其
未敘述上訴理由者，並得於提起上訴後20日內向本院補提理由書
狀（均須按他造當事人之人數附繕本）「切勿逕送上級法院」。
中    華    民    國   110    年    11    月    17    日
                                      書記官  秦富潔
　
附錄本判決論罪科刑法條：.
修正前毒品危害防制條例第4條第2項
製造、運輸、販賣第二級毒品者，處無期徒刑或7年以上有期徒
刑，得併科新臺幣1千萬元以下罰金。
附表：
┌──┬───────┬────────────────┐
│編號│扣案物名稱    │數量╱重量                      │
├──┼───────┼────────────────┤
│ 1  │甲基安非他命  │5 包，毛重各為0.5 公克、0.5 公克│
│    │              │、0.5公克、0.6公克、0.6公克     │
├──┼───────┼────────────────┤
│ 2  │吸食器        │1 支                            │
│    │              │                                │
├──┼───────┼────────────────┤
│ 3  │吸食吸管      │3 支                            │
│    │              │                                │
├──┼───────┼────────────────┤
│ 4  │吸食器        │1 組                            │
├──┼───────┼────────────────┤
│ 5  │iPhone        │1 支（門號：0000000000；IMEI：  │
│    │              │000000000000000 ）              │
├──┼───────┼────────────────┤
│ 6  │夾鏈袋        │1 包                            │
└──┴───────┴────────────────┘